【裁判字號】    98,審訴,2001
【裁判日期】    981023
【裁判案由】    偽造文書
【裁判全文】
臺灣桃園地方法院刑事判決            98年度審訴字第2001號
公  訴  人  臺灣桃園地方法院檢察署檢察官
被      告  甲○○
上列被告因偽造文書案件，經檢察官提起公訴（98年度偵緝字第
851 號），被告於準備程序進行中，就被訴事實為有罪之陳述，
經本院告知簡式審判程序意旨，並聽取當事人之意見後，本院合
議庭裁定依簡式審判程序審理，判決如下：
    主  文
甲○○偽造署押，足以生損害於公眾及他人，處有期徒刑肆月，
如易科罰金，以新臺幣壹仟元折算壹日。附表所示文件上之「潘
文傑」名義簽名共拾貳枚、指印共肆拾枚均沒收。
    事  實
一、甲○○於民國97年7月5日晚上10時30分許，在桃園縣平鎮市
    建安里東勢42號，因施用毒品案件（另經臺灣桃園地方法院
    檢察署檢察官以98年度毒偵緝字第184 號為不起訴處分）為
    警查獲後，為掩飾身分規避刑責，竟假冒「潘文傑」之名義
    應訊，並基於偽造署押之接續犯意，自同日晚上11時55分許
    起至97年7 月7 日凌晨1 時29分許止，接續在附表所示文件
    上，偽簽「潘文傑」之署名及按捺自己指印，均足生損害於
    潘文傑本人及偵查機關對於偵查犯罪之正確性。嗣因甲○○
    冒用「潘文傑」名義而捺印之指紋卡片，經臺灣桃園地方法
    院檢察署送內政部警政署刑事警察局鑑驗，經電腦比對確認
    結果與甲○○指紋卡指紋相符但年籍資料不同，迨於97年10
    月20日以刑紋字第0970157924號函覆，始悉上情。
二、案經臺灣桃園地方法院檢察署檢察官自動簽分偵查起訴。
    理  由
一、本案被告甲○○所犯之罪，均非法定刑為死刑、無期徒刑或
    最輕本刑3 年以上有期徒刑之罪，亦均非高等法院管轄第一
    審之案件，而被告於準備程序中就被訴事實已為有罪之陳述
    ，經本院告知簡式審判程序之旨，並聽取被告與公訴人之意
    見後，本院合議庭乃依刑事訴訟法第273 條之1 第1 項規定
    ，裁定由受命法官獨任進行簡式審判程序，合先敘明。
二、上揭犯罪事實，業據被告甲○○於檢察官訊問及本院審理時
    均坦承不諱，並經證人潘文傑於偵訊中之證述無訛，復有附
    表所示之文件、內政部警政署刑事警察局97年10月20日刑紋
    字第0970157924號鑑驗書在卷可稽，足認被告之任意性自白
    與事實相符而堪採信。本件事證明確，被告犯行堪以認定，
    應依法論科。
三、被告甲○○除在如附表所示之文件上偽造「潘文傑」名義之
    署名外，另有按捺其指印，因該指印同為代表被冒用者之姓
    名，作用及效力與署押無異。又刑法第217 條所稱之「偽造
    署押」，係指行為人冒用本人名義在文件上簽名或為民法第
    3 條第3 項所稱指印之類似簽名之行為者而言（最高法院80
    年台非字第277 號判決意旨可資參照），故倘行為人係以簽
    名之意，於文件上簽名，且該簽名僅在於表示簽名者個人身
    分，以作為人格同一性之證明，除此之外，再無任何其他用
    意者，固即係刑法上所稱之「署押」，然若於作為人格同一
    性之證明之外，尚有其他法律上之用意（例如表示收受某物
    之用意而成為收據之性質、表示對於某事項為同意之用意證
    明）者，即應該當刑法上之「私文書」。查被告於附表所示
    文件偽簽「潘文傑」之署名、按捺指印，該簽名、指印僅係
    表示受詢問、訊問係「潘文傑」其人無誤，作為人格同一性
    之證明，除此之外，並無其他法律上之用意，自僅屬成立偽
    造署押之範疇。是核被告所為，係犯刑法第217 條第1 項之
    偽造署押罪。偵查檢察官認被告涉犯刑法第216 條、第210
    條之行使偽造私文書罪，容有誤會，惟起訴基本事實同一，
    復經本院於98年10月7 日審判期日中告知被告罪名變更，並
    給予被告辨明犯罪之譏會，以利其行使防禦權後，爰依法變
    更起訴法條。又被告先後多次冒用「潘文傑」之名義於附表
    所示文件上偽造署押之行為，均係於密切接近之時、地為之
    ，且侵害同一法益，各行為之獨立性極為薄弱，依一般社會
    觀念，各舉動難以強行分開，應視為數個舉動之接續實施，
    合為包括之一行為予以評價，就此部分應論以接續犯，祇論
    以一偽造署押罪。爰審酌被告為規避刑責，而冒用「潘文傑
    」名義行使偽造私文書，不僅足以生損害於「潘文傑」，並
    影響司法機關犯罪偵查之正確性，暨其智識程度、犯罪之手
    段、所生危害及犯後坦承犯行，態度尚佳等一切情狀，量處
    如主文所示之刑，並諭知易科罰金之折算標準。至附表所示
    偽簽之「潘文傑」名義簽名共12枚、指印共40枚，均應依刑
    法第219 條之規定沒收。
據上論斷，依刑事訴訟法第273 條之1 第1 項、第299 條第1 項
前段、第300 條，刑法第217 條第1 項、第41條第1 項前段、第
219 條，判決如主文。
本案經檢察官潘怡華到庭執行職務。
中    華    民    國    98    年    10    月    23    日
                        刑事庭    法  官  劉為丕
以上正本證明與原本無異。
如不服本判決，應於判決送達後10日內向本院提出上訴狀（應附
繕本），其未敘述上訴理由者，應於上訴期間屆滿後20日內補提
理由書狀於本院，上訴於臺灣高等法院。
                                  書記官  陳淑瓊
中    華    民    國    98    年    10    月    23    日
附表：
┌──┬───────────────┬──────────┐
│編號│偽造署押所在之文件            │ 偽造署押之內容     │
├──┼───────────────┼──────────┤
│1.  │97年7 月5 日桃園縣政府警察局中│「潘文傑」之簽名2 枚│
│    │壢分局第1次警詢筆錄           │、指印5 枚          │
├──┼───────────────┼──────────┤
│2.  │97年7 月6 日桃園縣政府警察局中│「潘文傑」之簽名2 枚│
│    │壢分局第2 次警詢筆錄          │、指印6 枚          │
├──┼───────────────┼──────────┤
│3.  │97年7 月5 日桃園縣政府警察局中│「潘文傑」之簽名3 枚│
│    │壢分局搜索、扣押筆錄暨扣押物品│、指印3 枚          │
│    │目錄表                        │                    │
├──┼───────────────┼──────────┤
│4.  │97年7 月5 日桃園縣政府警察局中│「潘文傑」之簽名1 枚│
│    │壢分局檢體監管紀錄表          │、指印1 枚          │
├──┼───────────────┼──────────┤
│5.  │97年7 月5 日桃園縣政府警察局中│「潘文傑」之簽名1 枚│
│    │壢分局製作權利告知書          │、指印1 枚          │
├──┼───────────────┼──────────┤
│6.  │97年7 月5 日桃園縣政府警察局中│「潘文傑」之簽名2 枚│
│    │壢分局拘提通知書 、親友通知書 │、指印2 枚          │
├──┼───────────────┼──────────┤
│7.  │97年7 月7 日臺灣桃園地方法院檢│「潘文傑」之簽名1枚 │
│    │察署偵訊筆錄                  │                    │
├──┼───────────────┼──────────┤
│8.  │指紋卡片                      │指印22枚（含掌紋2 枚│
│    │                              │）                  │
├──┴───────────────┼──────────┤
│            總      計              │「潘文傑」之簽名12枚│
│                                    │、指印40枚          │
└──────────────────┴──────────┘
附錄本案論罪科刑法條：
中華民國刑法第217條
偽造印章、印文或署押，足以生損害於公眾或他人者，處3 年以
下有期徒刑。
盜用印章、印文或署押，足以生損害於公眾或他人者，亦同。


司法院資訊處製作；財團法人民間司法改革基金會備份。
